---
title: "Trabalho 02"
output:
  html_document:
    toc: true
    toc_depth: 5
    toc_float: TRUE
---

<html>
<body>
<style>

h1.title {
  display: none;
}

div.a {
	text-align: center;
}

</style>

<div class="a">

<font color="white"><p> . </p></font>

# Séries Temporais
#### Igor Kuivjogi / Kaíque Ferreira / Nilo Célio
#### <b> 2° Trabalho de Séries Temporais <b>
##### 28 de Julho de 2020

<font color="white"><p> . </p></font>

</div>


```{r setup, echo = FALSE, warning = FALSE, message=FALSE}
# Carregando Bibliotecas

library(tidyverse)
library(ggpmisc)
library(knitr)
library(kableExtra)
library(lubridate)
library(zoo)
library(httr)
#library(xlsx)
library(readxl)
library(fpp2)
library(tidyr)
library(ggthemes)
library(stlplus)

# Pacote para %<>%
library(magrittr)

# Pacote para gráfico ggplot2
#library(devtools)
#install_github("thomasp85/patchwork")
library(patchwork)


# seta o tema default
theme_set(theme_classic())

```


```{r, echo = FALSE, warning = FALSE, message=FALSE}

# Carregando dados PFI
url = 'https://www.ime.usp.br/~pam/PFI.XLS'
a = GET(url, write_disk(tf <- tempfile(fileext = ".xls")))

Dados_PFI = as_tibble(read_excel(tf, col_names = F))
names(Dados_PFI) = c("tempo", "PFI")

# Tira o último ano incompleto
Dados_PFI %<>%
  filter(year(tempo) < 2000)

```

## Série PFI

### Caracteristicas da série

<hr/>

Nesse gráfico abaixo conseguimos ver de forma bem mais clara como é a construção das médias móveis em um conjunto de dados referente a produção física industrial nas seguintes variáveis:

- Produção física industrial total mensal
- Data: Mês de janeiro de 1991 a dezembro de 1999
- Foi desconsiderado os valores de janeiro de 2000 a julho de 2000

```{r, echo = FALSE, warning = FALSE, message=FALSE}
ggplot(Dados_PFI, aes(x = tempo, y = PFI)) +
  geom_path()
```

### Subsérie PFI

<hr/>

```{r, echo = FALSE, warning = FALSE, message=FALSE}

Dados_PFI %>% 
  mutate(mes = month(tempo, label = T)) %>% 
  mutate(ano = year(tempo)) %>% 
  mutate(texto1 = ifelse(mes == 'jan', ano, '')) %>% 
  mutate(texto2 = ifelse(mes == 'dez', ano, '')) %>% 
  ggplot(aes(x = mes, y = PFI, color = as.factor(ano), group = ano)) +
  geom_line() +
  geom_point() +
  geom_text(aes(label = texto1), nudge_x = -0.5) +
  geom_text(aes(label = texto2), nudge_x = 0.5) +
  scale_x_discrete(expand = c(0, 1)) +
  labs(x = 'Mês',  color = 'Ano')

```



## Decomposição STL

<hr/>

### Parâmetros da decomposição STL

<hr/>

- Np é número de observações que compõem o período

- Ns seria o parâmetro de suavização para o componente sazonal. De acordo com Cleveland et al. 1990, esse valor deve ser ímpar e maior ou igual a 7 e não tem default.

```{r, warning = FALSE, message=FALSE}
nt = function(Np,Ns) (1.5 * Np)/(1 - 1.5/Ns)

nt(12,13)
```

```{r, warning = FALSE, message=FALSE}
Dados_PFI$PFI %>% 
  ts( start = 1991, end = 1999, frequency = 12) %>% 
  stlplus( n.p = 12, t.window = 21, s.window = 13 ) %>% 
  plot_seasonal( col = c("black", "red"), lwd = 2, pch = "*")
```


### Tendência e Sazonalidade

<hr/>

- inner, o número de loop internos que o algoritmo deve executar, normalmente utiliza-se um número baixo, por exemplo, 2. O loop interno é usado para obter estimativas dos componentes de tendência e sazonalidade.

- outer, o número de loop externos que o algoritmo deve executar, ou seja, o número de interações de robustes do loop externo. Ajusta a ponderação para os pontos outlier.

- l.window, a extensão (em defasagens) da janela loess do filtro passa-baixo usado para cada sub-série. Deve ser ímpar e tem default.

- t.window, é o parâmetro de suavização para o componente de tendência; deve ser um valor ímpar e tem default.

- s.window, seria o parâmetro de suavização para o componente sazonal. De acordo com Cleveland et al. 1990, esse valor deve ser ímpar e maior ou igual a 7 e não tem default.

```{r, warning = FALSE, message=FALSE}

Dados_PFI$PFI %>% 
  ts( start = 1991, end = 1999, frequency = 12) %>%
  stl(inner = 1, outer = 0, robust = FALSE,
      l.window = 13, t.window = 21, s.window = 13 ) %>%
  autoplot()
```

## Modelo Holt Winters

<hr/>

### Escolha dos parâmetros

<hr/>

```{r, warning = FALSE, message=FALSE}
# Série sem o ano de 1999
serie = ts(Dados_PFI$PFI, start = c(1991, 1), end = c(1998, 12), frequency = 12)

# Grid com parâmetros
grid = expand_grid(
  alpha    = seq(0.1, 1, 0.1),
  beta     = seq(0.1, 1, 0.1),
  gamma    = seq(0.1, 1, 0.1),
  seasonal = c('additive', 'multiplicative')
)

# Funcao para Holt Winters
funcao = function(um, dois, tres, quatro, ...) {
  modelo = HoltWinters(serie, alpha = um, beta = dois,
                       gamma = tres, seasonal = quatro)
  
  return(modelo)
}

# loop do modelo em cada combinação de parâmetro
modelos = list(grid$alpha, grid$beta, grid$gamma, grid$seasonal) %>% 
            pmap(funcao)

```


### Previsão

<hr/>

```{r, warning = FALSE, message=FALSE}

# Previsão da série ajustada
serie_ajustada = function(modelo) {

  df_ajuste = tibble(
       tempo = c(Dados_PFI[1:108, ]$tempo, Dados_PFI[13:96, ]$tempo, Dados_PFI[97:108, ]$tempo),
       dados = c(
           Dados_PFI$PFI, 
           c(fitted(modelo)[ ,1]),
           predict(modelo, 12, prediction.interval=TRUE)[ ,1]
        ),
        legenda = c(rep('dados obs', 108),
                  rep('Holt Winters (ajuste)', 84),
                  rep('Holt Winters (previsão)', 12))
  )
  
  eqm = mean((df_ajuste[97:108, ]$dados - df_ajuste[193:204, ]$dados) ^ 2)

  return(eqm)
  
}

# Lista dos EMQ
lista_eqms = map_dbl(modelos, ~serie_ajustada(.x))

# Menor EQM
menor_eqm = which.min(lista_eqms)

# Modelo com os melhorores parâmetros
best_ht = HoltWinters(serie,
                       alpha    = grid[menor_eqm, ]$alpha,
                       beta     = grid[menor_eqm, ]$beta,
                       gamma    = grid[menor_eqm, ]$gamma,
                       seasonal = grid[menor_eqm, ]$seasonal)

```


### Gŕafico do melhor modelo
```{r, echo = FALSE, warning = FALSE, message=FALSE}

df_ajuste = tibble(
       tempo = c(Dados_PFI[1:108, ]$tempo, Dados_PFI[13:96, ]$tempo, Dados_PFI[97:108, ]$tempo),
       dados = c(
           Dados_PFI$PFI, 
           c(fitted(best_ht)[ ,1]),
           predict(best_ht, 12, prediction.interval=TRUE)[ ,1]
        ),
        legenda = c(rep('dados obs', 108),
                  rep('Holt Winters (ajuste)', 84),
                  rep('Holt Winters (previsão)', 12))
  )
  
eqm_final = mean((df_ajuste[97:108, ]$dados - df_ajuste[193:204, ]$dados) ^ 2)

ggplot(df_ajuste, aes(x = tempo, y = dados, color = legenda)) +
  geom_line() +
  labs(x = 'Tempo', y = 'PFI',
       title = 'Série ajustada',
       subtitle = paste0('EQM = ', round(eqm_final, 2)))

```




